【裁判字號】    95,訴,26
【裁判日期】    950517
【裁判案由】    殺人未遂等
【裁判全文】
臺灣宜蘭地方法院刑事判決                95年度訴字第26號
    公  訴  人  臺灣宜蘭地方法院檢察署檢察官
    被      告  乙○○
                          2號.
                        （臺灣宜蘭看守所羈押中）
    選任辯護人  曾威龍律師
    被      告  丙○○
                        （臺灣宜蘭看守所羈押中）
    選任辯護人  黃憲男律師
上列被告因殺人未遂等案件，經檢察官提起公訴（94年度偵字第
3284號），本院判決如下：
    主  文
乙○○未經許可，寄藏手槍，處有期徒刑伍年陸月，併科罰金新
臺幣拾萬元，罰金如易服勞役，以新臺幣玖佰元即銀元參佰元折
算壹日。扣案如附表編號1、3所示之物均沒收。
乙○○其餘被訴傷害部分公訴不受理。
丙○○共同未經許可，持有手槍，處有期徒刑肆年，併科罰金新
臺幣陸萬元，罰金如易服勞役，以新臺幣玖佰元即銀元參佰元折
算壹日。扣案如附表編號3所示之物沒收。
    事  實
一、乙○○明知具有殺傷力之手槍，及供手槍所使用之子彈，分
    別係屬槍砲彈藥刀械管制條例第4條第1項第1款、第2款所列
    管之槍砲、彈藥，非經主管機關或中央主管機關許可，不得
    持有、寄藏，竟基於寄藏手槍、子彈之犯意，於民國87、88
    年間某日，在宜蘭縣羅東鎮金鶴保齡球館，受真實姓名年籍
    不詳僅知綽號「碗公」之成年男子（已死亡）所託，代為保
    管「碗公」所有如附表編號 1、3具有殺傷力之制式手槍各1
    枝，及具有殺傷力之9mm（9x19mm）制式子彈6顆、9mm（9x1
    7mm或0.380吋）制式子彈 3顆，旋即藏放其位於宜蘭縣宜蘭
    市○○路 66巷17弄10之2號住處，而未經許可非法寄藏制式
    手槍及子彈。
二、乙○○於94年10月底某日，在宜蘭縣宜蘭市○○路「紅色角
    落」卡拉OK店內，因酒後不慎將該店冰箱予以毀損，該店股
    東之甲○○因此向乙○○要求賠償新台幣（下同）50萬元，
    乙○○認為甲○○要求金額過高，雙方因而無法達成和解。
    其後，乙○○委託張俊邦（檢察官偵查中）與甲○○洽談和
    解金額，仍未能達成共識。94年11月 8日下午，乙○○得知
    張俊邦與甲○○在宜蘭縣員山鄉○○村○○路 185號大湖遊
    樂區後方山區談判，即自其上開住處取出上揭手槍、子彈，
    再邀約不知情之丙○○、陳福順、張健雄（以上 3人，均由
    檢察官偵查中）並由陳福順駕駛車牌號碼 U5-8127號自小客
    車而同車前往，途中，乙○○將附表編號所示 3之手槍，及
    具有殺傷力之口徑9mm（9×19mm或0.380吋）制式子彈3顆，
    交由丙○○持有，丙○○即與乙○○共同未經許可而持有上
    開手槍、子彈（乙○○身上另持有之手槍及子彈部分，丙○○並不知情），同日下午 3時許到達大湖遊樂區後方山區時
    ，乙○○與丙○○ 2人見甲○○正與張俊邦、陳宣揚、林聖
    哲、康景汶、林杰（以上 4人均由檢察官偵查中）等人發生
    扭打，竟共同基於傷害甲○○之犯意聯絡，先由乙○○持附
    表編號1之手槍，朝甲○○腿部擊發4槍後，再由丙○○持附
    表編號3之手槍，朝甲○○腿部擊發2槍，致甲○○因此受有
    右大腿上端4處槍傷口、右小腿 2處槍傷口、左大腿4處槍傷
    口等傷勢。乙○○、丙○○ 2人開槍後即搭乘陳福順所駕駛
    之上開自小客車逃逸，而甲○○經其員工緊急送往行政院衛
    生署宜蘭醫院（以下稱宜蘭醫院）急救後，經宜蘭醫院急診
    室於同日下午 5時許向宜蘭縣警察局勤務中心通報上開槍擊
    案件，並隨即由宜蘭分局偵查佐黃有信帶隊前往大湖遊樂區
    槍擊現場查緝，並在槍擊現場即知悉開槍者係綽號「肉圓」
    、「阿邦」，且因宜蘭分局偵查員及民族派出所員警，先前
    於94年11月 5日處理「紅色角落」卡拉OK店遭人砸店之事，
    即知悉乙○○即係綽號「肉圓」之人，而本件槍擊發生又與
    「紅色角落」卡拉OK店有關，因此即認定乙○○即係綽號「
    肉圓」之開槍者而全力查緝，但尚不知丙○○與大湖遊樂區
    槍擊案件有關。嗣丙○○於94年11月11日上午10時許，在有
    偵查犯罪職務之公務員發覺係其犯罪前，向宜蘭縣警察局宜
    蘭分局自首，並表示願意接受裁判，而與已為員警發覺其犯
    罪之乙○○，共同持附表編號1至4之手槍、子彈前往宜蘭縣
    警察局宜蘭分局，丙○○並表示自首願意接受裁判，乙○○
    則向員警自白犯罪。
三、案經宜蘭縣警察局宜蘭分局報告台灣宜蘭地方法院檢察署檢
    察官偵查起訴。
    理  由
一、上揭事實，業據被告乙○○、丙○○自警詢起，迄本院審理
    時供承不諱，核與證人甲○○於偵查及本院審理，及證人林
    杰、林聖哲、康景汶、張俊邦、張健雄、陳宣揚、陳福順於
    偵查中證述情節大致相符，並有宜蘭醫院驗傷診斷書 1紙在
    卷可稽。又扣案如附表編號1至4之手槍、子彈，經送內政部
    警政署刑事警察局鑑定結果，認均如附表鑑定結果欄所示均
    有殺傷力等情，有該局95年1月2日刑鑑字第0940179782號槍
    彈鑑定書在卷可稽。事證明確，被告乙○○、丙○○犯行堪
    予認定。
二、核被告乙○○受綽號「碗公」請託保管附表編號1至4槍枝、
    子彈所為，係犯槍砲彈藥刀械管制條例第7條第4項、第12條
    第 4項未經許可寄藏手槍及子彈罪。被告乙○○以一行為寄
    藏具有殺傷力之手槍及子彈，為想像競合犯，應依刑法第55
    條前段之規定從一較重之未經許可寄藏手槍罪處斷。被告丙○○持有附表編號3、4之槍枝、子彈所為，係犯槍砲彈藥刀
    械管制條例第7條第4項、第12條第 4項未經許可持有手槍及
    子彈罪。被告乙○○以一行為持有具有殺傷力之手槍及子彈
    ，為想像競合犯，應依刑法第55條前段之規定從一較重之未
    經許可持有手槍罪處斷。按寄藏係受人委託代為保管，其保
    管本身所為之持有，乃係寄藏之當然結果，法律上固宜僅就
    寄藏行為包括之評價，但並不排除持有之事實，是就被告丙○○持有被告乙○○交付之附表編號 3之手槍手彈部分，被
    告丙○○、乙○○間，有犯意聯絡及行為分擔，為共同正犯
    。又被告丙○○於犯罪後在有偵查犯罪職權之機關尚未發覺
    犯罪行為前，即主動向宜蘭縣警察局羅東分局自首犯罪且接
    受訴追、裁判等情，業據員警黃有信於本院審理時證述在卷
    ，應依刑法第62條前段之規定減輕其刑。至被告乙○○偕同
    被告丙○○前往宜蘭分局前，宜蘭分局已知悉其犯罪，業據
    證人黃有信於本院審理時證述在卷，並有宜蘭分局偵辦槍擊
    案「1108」偵查報告 1紙在卷可稽（見本院卷第133、134頁
    ），核被告乙○○所為，與刑法第62條前段規定之自首要件
    不合，自不得獲邀自首減刑之利益，併予敘明。爰審酌被告
    乙○○、丙○○ 2人犯罪之動機、目的、手段、生活狀況、
    智識程度、對社會治安所生之損害，及犯罪後態度等一切情
    狀，分別量處如主文所示之刑，罰金部分並均諭知易服勞役
    之折算標準。扣案如附表編號1、3之手槍，經送內政部警政
    署刑事警察局鑑定結果，認均如附表鑑定結果欄所示均有殺
    傷力等情，有該局95年1月2日刑鑑字第0940179782號槍彈鑑
    定書在卷可稽，為違禁物，應依刑法第38條第1項第1款宣告
    沒收。至扣案如附表編號2、4之子彈，鑑定機關均已試射擊
    發，另扣案彈殼 5顆，均已喪失效能，不具殺傷力，並非違
    禁物，爰不併予宣告沒收，附此敘明。
三、公訴意旨另認被告乙○○、丙○○共同重傷害之犯意聯絡，
    分別對告訴人甲○○開槍，未造成告訴人甲○○重傷害之結
    果，認被告乙○○、丙○○此部分所為，涉犯刑法第278 第
    1項、第3項之重傷害未遂罪嫌（起訴法條原雖記載被告 2人
    此部分係涉犯刑法第271條第1項、第 2項殺人未遂罪嫌，然
    已經公訴檢察官於本院審理中當庭變更起訴法條為刑法第27
    8條第 1項、第3項之重傷害未遂罪嫌）。訊據被告乙○○、
    丙○○堅決否認有重傷害之故意，均辯稱渠等到達時，就看
    到體格壯碩之告訴人甲○○朝渠等衝過來，渠等一時緊張開
    完槍後立刻逃逸，僅有傷害告訴人甲○○之犯意，並無使告
    訴人甲○○受重傷之故意等語。經查，被告 2人朝告訴人甲○○開槍後，旋即逃逸，且未揚言要使告訴人甲○○致死，
    或因此斷手斷腳等語，業據告訴人甲○○於本院審理時證述
    在卷，參酌告訴人甲○○所受上開傷勢均在腿部，而被告 2
    人所持者又係極具殺傷力之手槍，倘被告 2人有致告訴人甲○○重傷害之故意，自不會僅朝告訴人甲○○腿部開槍射擊
    ，更不會開槍後在告訴人甲○○無法抵抗之情形下，未檢視
    是否確已造成告訴人甲○○重傷害，即行逃離，是被告 2人
    辯稱係基於傷害告訴人甲○○之故意，並無使告訴人甲○○
    重傷害之故意等語，應堪認信。從而，被告 2人此部分所為
    ，均係犯刑法第277條第1項之傷害犯行，檢察官認係重傷害
    未遂，尚有誤會。又按告訴乃論之罪，告訴人於第一審辯論
    終結前得撤回其告訴，又告訴經撤回者，應諭知不受理之判
    決，刑事訴訟法第238條第1項、第303條第3款分別定有明文
    ，告訴人甲○○告訴被告乙○○、丙○○傷害案件，依刑法
    第 287條規定，須告訴乃論。茲據告訴人甲○○具狀撤回告
    訴，有撤回告訴狀 1紙存卷可稽（見本院卷第57頁），而被
    告乙○○傷害部分，公訴人認與被告乙○○前揭有罪部分，
    犯意各別，應分論併罰，爰依上開說明，就被告乙○○為不
    受理判決之諭知；就被告丙○○傷害部分，公訴人認與被告
    丙○○前揭有罪部分，有方法結果之裁判上一罪關係，爰就
    被告丙○○傷害不另為不受理之諭知。
據上論斷，應依刑事訴訟法第299條第1項前段、第303條第3款，
槍砲彈藥刀械管制條例第7條第4項、第12條第 4項，刑法第11條
前段、第28條、第55條前段、第42條第2項、第62條第1項前段、
第38條第1項第1款，罰金罰鍰提高標準條例第 2條，現行法規所
定貨幣單位折算新臺幣條例第2條，判決如主文。
本案經檢察官賴慶祥到庭執行職務。
中    華    民    國    95    年    5     月    17    日
                  刑事第三庭審判長法  官  黃永勝
                                  法  官  陳嘉年
                                  法  官  林楨森
以上正本證明與原本無異。
如不服本判決應於收受本判決後10日內向本院提出上訴書狀，其
未敘述上訴理由者，並得於提起上訴後10日內向本院補提理由書
狀(均須按他造當事人之人數附繕本)「切勿逕送上級法院」。
                                  書記官  謝佩欣
中    華    民    國    95    年    5     月    18    日
附錄本案論罪科刑法條全文：
槍砲彈藥刀械管制條例第7條
未經許可，製造、販賣或運輸火砲、肩射武器、機關槍、衝鋒槍
、卡柄槍、自動步槍、普通步槍、馬槍、手槍或各類砲彈、炸彈
、爆裂物者，處死刑、無期徒刑或 7年以上有期徒刑；處徒刑者
，併科新台幣3千萬元以下罰金。
未經許可，轉讓、出租或出借前項所列槍砲、彈藥者，處無期徒
刑或5年以上有期徒刑，併科新台幣1千萬元以下罰金。
意圖供自己或他人犯罪之用，而犯前二項之罪者，處死刑或無期
徒刑；處徒刑者，併科新台幣5千萬元以下罰金。
未經許可，持有、寄藏或意圖販賣而陳列第 1項所列槍砲、彈藥
者，處5年以上有期徒刑，併科新台幣1千萬元以下罰金。
第 1 項至第 3 項之未遂犯罰之。
附表：
┌──┬─────────┬───┬────────────────┬─────┐
│編號│  物  品  名  稱  │數量  │     鑑  定  結  果             │ 備    註 │
├──┼─────────┼───┼────────────────┼─────┤
│ 1  │巴西TAURUS廠製PT99│1支   │送鑑時槍號遭磨滅，經以電解腐蝕法│違禁物，依│
│    │AFS型口徑9mm（9x19│      │重現結果，因磨滅過深無法重現；槍│刑法第38條│
│    │mm）之制式半自動手│      │管內具陸條右旋來復線，機械性能良│第1項第1款│
│    │槍（含彈匣，槍枝管│      │好，可擊發口徑9mm（9x19mm）制式 │規定沒收。│
│    │制編號0000000000）│      │子彈，認具殺傷力（內政部警政署刑│          │
│    │                  │      │事警察局95年1月2日刑鑑字第094017│          │
│    │                  │      │9782號槍彈鑑定書）              │          │
├──┼─────────┼───┼────────────────┼─────┤
│ 2  │子彈（均經試射）  │2顆   │均係口徑9mm（9x19mm）制式子彈   │          │
│    │                  │      │（內政部警政署刑事警察局95年1月 │          │
│    │                  │      │2日刑鑑字第0940179782號槍彈鑑定 │          │
│    │                  │      │書）                            │          │
├──┼─────────┼───┼────────────────┼─────┤
│ 3  │匈牙利FEG廠製口徑 │1支   │送鑑時，槍管內具陸條右旋來復線，│違禁物，依│
│    │9mm（9x17mm或0.380│      │機械性能良好，可擊發9mm（9x17mm │刑法第38條│
│    │吋）之制式半自動手│      │或0.380吋）制式子彈，認具殺傷力 │第1項第1款│
│    │槍，槍號為「V05861│      │（內政部警政署刑事警察局95年1月 │規定沒收。│
│    │」（槍枝管制編號11│      │2日刑鑑字第0940179782號槍彈鑑定 │          │
│    │00000000）        │      │書）                            │          │
├──┼─────────┼───┼────────────────┼─────┤
│ 4  │子彈（經試射）    │1顆   │係口徑9mm（9x17mm或0.380吋）制式│          │
│    │                  │      │子彈（內政部警政署刑事警察局95年│          │
│    │                  │      │1月2日刑鑑字第0940179782號槍彈鑑│          │
│    │                  │      │定書）                          │          │
└──┴─────────┴───┴────────────────┴─────┘


司法院資訊處製作；財團法人民間司法改革基金會備份。
